臺灣板橋地方法院刑事判決　　　　　　　99年度易字第3607號
公　訴　人　臺灣板橋地方法院檢察署檢察官
被　　　告　林建成
上列被告因恐嚇取財案件，經檢察官提起公訴（九十九年度偵字
二０二六一號），於本院準備程序進行中，被告就被訴之事實為
有罪陳述，經告知被告簡式審判程序之旨，並聽取當事人之意見
後，裁定進行簡式審判程序判決如下：
    主  文
林建成共同意圖為自己不法之所有，以恐嚇使人將本人之物交付
，處有期徒刑壹年，減為有期徒刑陸月，如易科罰金，以銀元參
佰元即新臺幣玖佰元折算壹日。
    事  實
一、林建成與鄭鍾俊（經臺灣高等法院以九十六年度上易字第二
    五一八號判處有期徒刑六月確定），藉知悉蘇明春涉嫌竊盜
    案件業經檢察官偵查之機會，於民國九十五年一月十七日上
    午十一時許，基於意圖為自己不法所有之恐嚇取財犯意聯絡
    ，先由鄭鍾俊與林建成推由其中一人利用電話與蘇明春聯絡
    ，以將在擔任證人出庭作證時，是否見聞蘇明春竊盜乙節提
    出不利之證詞為由，要脅蘇明春前往臺北縣土城市（現改制
    為新北市土城區○○○○路「承天禪寺」後方之泡茶間見面
    。蘇明春到場後發現除鄭鍾俊、林建成外，另有與鄭、林二
    人具共同犯意聯絡之邱世忠、湯一宗及其他姓名年籍不詳之
    成年男子多人在場，鄭鍾俊、林建成及其他在場人繼向蘇明
    春索取新臺幣（下同）四十萬元，並恫嚇稱：如果不付款，
    要對蘇明春家人不利、將蘇明春推下山等語，致蘇明春聞後
    心生畏懼。蘇明春為圖脫身，乃表示於當日先交付現金二十
    萬元，另於次日再匯款二十萬元至林建成所指定之帳戶。蘇
    明春隨即依林建成、鄭鍾俊之指示，以電話與其妻蘇江世富
    聯絡，要求其妻帶現金二十萬元前往臺北縣土城市（現改制
    為新北市土城區○○○路「海霸王餐廳」門口交款。蘇江世
    富聞訊後隨即向蘇明春之阿姨徐莊月雲（起訴書誤載為徐汪
    月雲）借款，待徐莊月雲自臺灣銀行領得現金二十萬元後，
    隨即由蘇江世富帶往「海霸王餐廳」與蘇明春會面，鄭鍾俊
    帶同蘇明春向蘇江世富收取上揭二十萬元後，始任令蘇明春
    返家。蘇明春繼於翌日前往臺北縣（現改制為新北市）「五
    股鄉農會」匯款二十萬元至鄭鍾俊與林建成所指定之板信商
    業銀行土城分行「瑞保工程行胡瑞龍」帳戶。
二、案經臺灣板橋地方法院檢察署檢察官主動簽分後偵查起訴，
    林建成於本院準備期日中就被訴事實為有罪陳述，經合議庭
    裁定由受命法官獨任行簡式審判程序。
    理  由
一、按除被告所犯為死刑、無期徒刑、最輕本刑為三年以上有期
    徒刑之罪或高等法院管轄第一審案件者外，於第一次審判期
    日前之準備程序進行中，被告先就被訴事實為有罪之陳述時
    ，審判長得告知被告簡式審判程序之旨，並聽取當事人、代
    理人、辯護人及輔佐人之意見後，裁定進行簡式審判程序，
    刑事訴訟法第二百七十三條之一第一項定有明文。經核本件
    被告所犯係死刑、無期徒刑、最輕本刑為三年以上有期徒刑
    以外之罪，其於準備程序中就被訴事實為有罪之陳述，經法
    官告知簡式審判程序之旨，並聽取公訴人及被告之意見後，
    本院合議庭認宜進行簡式審判程序，爰依上揭規定合議裁定
    由受命法官獨任進行簡式審判程序，合先敘明。
二、訊據被告林建成對於上揭時地，以恐嚇手段致被害人蘇明春
    接續交付二十萬元、二十萬元財物之犯罪事實，於本院審理
    中坦承不諱，核與被害人蘇明春指訴，證人蘇江世富證述之
    情節大致相符，並有五股鄉農會九十五年一月十八日匯款單
    影本（偵卷第四十六頁）、板信商業銀行土城分行瑞保工程
    行胡瑞龍帳戶交易明細表影本（偵卷第一０三頁），及徐莊
    月雲九十五年一月十七日臺灣銀行提款明細表影本（偵卷第
    三二三、三二四頁）各一件在卷可稽；而上開瑞保工程行胡
    瑞龍之帳戶，實係由被告使用，亦據被告供承在；另共犯鄭
    鍾俊因本案為臺灣高等法院以九十六年度上易字第二五一八
    號判處有期徒刑六月確定，有上開判決書一件附卷可按。故
    本案事證明確，被告犯行洵堪認定。
三、查被告行為後，刑法部分條文業於九十四年二月二日經總統
    以華總一義字第０九四０００一四九０一號令修正公布，並
    自九十五年七月一日起生效施行（下稱現行刑法）；復參酌
    最高法院九十五年五月二十三日第八次刑事庭會議決議意旨
    ，現行刑法第二條第一項之規定，係規範行為後法律變更所
    生新舊法律比較適用之準據法，於現行刑法施行後，應適用
    現行刑法第二條第一項之規定，為「從舊從輕」之比較；又
    比較時應就罪刑有關之共犯、未遂犯、想像競合犯、牽連犯
    、連續犯、結合犯，以及累犯加重、自首減輕暨其他法定加
    減原因（如身分加減）與加減例等一切情形，綜其全部罪刑
    之結果而為比較。次查：
  (一)修正前刑法第二十八規定「二人以上共同實施犯罪之行為者
    ，皆為正犯」，修正後刑法第二十八條則規定「二人以上共
    同實行犯罪之行為者，皆為正犯」，揆諸本條之修正理由係
    為釐清陰謀共同正犯、預備共同正犯是否合乎正犯之要件，
    而限縮正犯之範圍，故比較修正前後之規定，以修正後之規
    定共同正犯之範圍較窄，則適用修正後之規定有利於被告。
  (二)被告行為時之刑法第四十一條第一項前段規定：「犯最重本
    刑為五年以下有期徒刑以下之刑之罪，而受六個月以下有期
    徒刑或拘役之宣告，因身體、教育、職業、家庭之關係或其
    他正當事由，執行顯有困難者，得以一元以上三元以下折算
    一日，易科罰金。」依斯時有效施行之罰金罰鍰提高標準條
    例第二條前段規定（業於九十五年五月十七日經總統以華總
    一義字第０九五０００六九七九一號令修正公布刪除，並自
    九十五年七月一日起生效），依刑法第四十一條易科罰金者
    ，就其原定數額提高為一百倍折算一日，則本件被告行為時
    之刑法及罰金罰鍰提高標準條例關於易科罰金折算標準之規
    定，係以銀元三百元折算一日，經折算為新臺幣後，應以新
    臺幣九百元折算一日。而現行刑法第四十一條第一項前段規
    定：「犯最重本刑為五年以下有期徒刑以下之刑之罪，而受
    六個月以下有期徒刑或拘役之宣告者，得以新臺幣一千元、
    二千元或三千元折算一日，易科罰金。」比較修正前、後關
    於易科罰金折算標準之規定，以修正前刑法第四十一條第一
    項前段及修正前罰金罰鍰提高標準條例第二條前段規定，較
    有利於行為人。
  (三)刑法第三十三條第五款有關於罰金刑之規定，在刑法施行法
    於九十五年六月十四日修正增訂第一條之一，並自九十五年
    七月一日起施行。關於罰金刑，刑法分則編各罪所定罰金刑
    之貨幣單位原為銀元，修正前刑法第三十三條第五款規定：
    「罰金：一元（銀元）以上。」而依罰金罰鍰提高標準條例
    規定，就七十二年六月二十六日前修正之刑法部分條文罰金
    數額提高二至十倍，其後修正者則不提高倍數，並依現行法
    規所定貨幣單位折算新台幣條例規定，以銀元一元折算新台
    幣三元。修正後刑法第三十三條第五款規定：「罰金：新台
    幣一千元以上，以百元計算之。」刑法第三十三條第五款所
    定罰金貨幣單位經修正為新台幣後，刑法分則各罪所定罰金
    刑之貨幣單位亦應配合修正為新台幣，為使刑法分則編各罪
    所定罰金之最高數額與刑法修正前趨於一致，乃增訂刑法施
    行法第一條之一：「中華民國九十四年一月七日刑法修正施
    行後，刑法分則編所定罰金之貨幣單位為新台幣。九十四年
    一月七日刑法修正時，刑法分則編未修正之條文定有罰金者
    ，自九十四年一月七日刑法修正施行後，就其所定數額提高
    為三十倍。但七十二年六月二十六日至九十四年一月七日新
    增或修正之條文，就其所定數額提高為三倍。」從而，刑法
    分則編各罪所定罰金刑之最高數額，於上開規定修正後並無
    不同，惟修正後刑法第三十三條第五款所定罰金刑最低數額
    ，較之修正前提高，自以修正前刑法第三十三條第五款規定
    有利於被告。
  (四)修正後刑法第三十三條第五款既已將罰金刑調整為新臺幣一
    千元以上，以百元計算，故依前述標準換算，修正後刑法第
    三百四十六條第一項得併科罰金之刑度已變更為「新臺幣三
    萬元以下，新臺幣一千元以上」，比較修正前後刑度結果，
    應以修正前之規定對被告較為有利。
  (五)綜上所述，刑法修正前後之法條經整體綜合比較全部罪刑之
    結果，仍以九十五年七月一日生效施行前之刑法規定，較有
    利於被告，依現行刑法第二條第一項前段規定，自應適用被
    告行為時之法律即修正前之刑法規定。
四、核被告所為，係犯修正前刑法第三百四十六條第一項之恐嚇
    取財罪。被告與鄭鍾俊、邱世忠、湯一宗及其他在場姓名年
    籍不詳之成年男子間，有犯意聯絡、行為分擔，為共同正犯
    。爰審酌被告犯罪所使用之手段、對於社會治安之影響，及
    其素行、犯罪之動機、目的，犯罪後坦承犯行之態度等一切
    情狀，量處有期徒刑一年。又被告犯罪時間為九十五年一月
    十七、十八日，係在中華民國九十六年罪犯減刑條例所設減
    刑基準日「九十六年四月二十四日」以前，合於該減刑條例
    第二條第一項第三款之規定，應依法於宣告刑減刑二分之一
    即有期徒刑六月，並諭知如易科罰金，以銀元三百元即新臺
    幣九百元折算一日，以資懲儆
據上論斷，應依刑事訴訟法第二百七十三條之一、第二百九十九
條第一項前段，刑法第二條第一項前段、修正前第二十八條，修
正前第三百四十六條第一項、修正前第四十一條第一項前段，刑
法施行法第一條之一第一項、第二項前段，修正前罰金罰鍰提高
標準條例第二條，現行法規所定貨幣單位折算新臺幣條例第二條
，中華民國九十六年罪犯減刑條例第二條第一項第三款、第七條
、第九條，判決如主文。
本案經檢察官李超偉到庭執行職務。
中    華    民    國   100    年    2     月    10    日
                        刑事第一庭  法  官  鄭水銓
以上正本證明與原本無異。
如不服本判決應於收受判決後十日內向本院提出上訴書狀，並應
敘述具體理由。其未敘述上訴理由者，應於上訴期間屆滿後二十
日內向本院補提理由書（均須按他造當事人之人數附繕本）「切
勿逕送上級法院」。
                                    書記官  洪紹甄
中    華    民    國   100    年    2     月    11    日
附錄本案論罪科刑法條全文：
刑法第三百四十六條
意圖為自己或第三人不法之所有，以恐嚇使人將本人或第三人之
物交付者，處六月以上五年以下有期徒刑，得併科一千元以下罰
金。
以前項方法得財產上不法之利益，或使第三人得之者，亦同。
前二項之未遂犯罰之。